臺灣高等法院刑事判決　　　　　　　　　　　　　九十一年度上訴字第三三四號
　　上　訴　人
　　即　被　告　乙○○　男　民.
右上訴人因偽造文書案件，不服臺灣臺北地方法院九十一年度易字第九一八號，中華
民國九十一年九月十七日第一審判決（起訴案號：臺灣臺北地方法院檢察署九十年度
偵字第二二二一二號）提起上訴，本院判決如左：
    主  文
原判決撤銷。
乙○○行使偽造私文書，足以生損害於公眾及他人，累犯，處有期徒刑伍月，如易科
罰金以參佰元折算壹日。
如附表所示偽造之簽名伍枚及指印參拾肆枚均沒收。
    事  實
一、乙○○曾於民國（下同）八十五年間因偽造文書案件，經本院以八十五年度上訴
    字第三○八七號判決判處有期徒刑五月，復因侵占案件，經原審法院以八十五年
    度易字第九六一號判處有期徒刑六月，嗣經本院以八十六年度聲字一二七號裁定
    定應執行刑為有期徒刑九月，於八十六年七月二十一日執行完畢，詎仍不知悔改
    ，於八十八年十一月三日上午四時四十分許，在臺北市○○區○○路與興隆路交
    叉口，因酒醉駕車為警攔檢查獲，為逃避責任，竟冒用其兄「甲○○」之姓名應
    訊，接續在臺北市政府警察局文山第一分局酒後駕車違反刑法第一百八十五條之
    三詢問筆錄、酒精濃度測試紙、權利告知書、指紋卡片上，偽造甲○○之署押及
    按捺指紋於上（詳如附表一），並在舉發違反道路交通管理事件通知單「收受通
    知聯者簽章」欄上偽造署押，表示由「甲○○」名義出具領收受通知聯之證明後
    ，行使持交執勤警員，復承續前開概括之犯意，於同年十二月二十七日下午四時
    十五分許，在台灣台北地方法院檢察署八十八年度偵字第二五一○四號偵查庭時
    ，偽簽甲○○之名於訊問筆錄上（詳如附表二），均足以生損害於偵審機關對於
    前開案件偵審之正確性及甲○○。嗣經臺北市政府警察局文山第一分局將前開指
    紋送請內政部警政署刑事警察局鑑驗，始獲上情。
二、案經臺北市政府警察局文山第一分局報告台灣台北地方法院檢察署檢察官偵查起
    訴。
    理  由
一、右揭事實，業據被告乙○○於檢察官偵查中及原審坦承不諱，復有臺北市政府警
    察局文山第一分局酒後駕車違反刑法第一百八十五條之三詢問筆錄、酒精濃度測
    試單、權利告知書、舉發違反道路交通管理事件通知單、八十八年度偵字第二五
    一四○號訊問筆錄、指紋卡片、內政部警政署刑事警察局九十年七月二十日（九
    十）刑紋字第一四六六九二號函等影本附於偵查卷中可稽，本件事證明確，被告
    犯行洵堪認定。
二、被告在前開警察局之「舉發違反道路交通管理事件通知單」上之「收受通知聯者
    簽章」欄內偽簽「甲○○」姓名，不待依據習慣或特約，單從形式上觀察，即足
    以知悉係表示由「甲○○」名義出具領收受通知聯之證明，此與事先在印妥內容
    之收據上偽簽他人姓名之情形，無分軒輊，當然屬於刑法第二百十條之私文書。
    是以被告於如附表（一）編號三所示之「舉發違反道路交通管理事件通知單」上
    之「收受通知聯者簽章」欄內偽簽「甲○○」姓名，係犯刑法第二百十六條行使
    同法第二百十條之行使偽造私文書罪。再按上開權利告知書通知聯，係員警為證
    明訊問程序確依刑事訴訟法規定而為，同於筆錄開端直接載明，故於上開通知聯
    偽簽他人姓名，並無任何表明為文書之意。另依卷附酒精濃度測定值資料所示，
    其製作權人為執勤員警，被告在其上之「被測人」欄上簽名，僅係表明被測人為
    何人且對該測試結果無異議而已，故一般交通違規人於執勤警員製作之酒精濃度
    測定值資料上之「被測人」欄上簽寫姓名，亦非表示收到該測定值之意思。是以
    被告於如附表（一）編號一、二、四、五及如附表（二）編號一所示之詢問筆錄
    、酒精濃度測試紙、權利告知書、訊問筆錄、指紋卡片上偽造被告名義之署押及
    按捺指印，均屬偽造署押行為，不另構成偽造文書罪。被告於附表（一）編號一
    、二、四、五所示之詢問筆錄、酒精濃度測試紙、權利告知書、逮捕通知書、訊
    問筆錄之各該多次偽造署押行為，均係本於單一犯意接續進行，以實現一犯罪構
    成要件之單一行為，為接續犯。被告先後於附表（一）及附表（二）所示之二次
    偽造署押犯行，時間緊接，手段相若，犯罪構成要件相同，顯係基於概括之犯意
    反覆為之，屬連續犯。被告連續偽造署押，為偽造私文書之一部，偽造私文書後
    ，復持以行使，偽造之低度行為為行使之高度行為所吸收，均不另論罪。查被告
    曾於八十五年間因偽造文書案件，經本院以八十五年度上訴字第三○八七號判決
    判處有期徒刑五月，復因侵占案件，經原審法院以八十五年度易字第九六一號判
    處有期徒刑六月，嗣經本院以八十六年度聲字一二七號裁定定應執行刑為有期徒
    刑九月，於八十六年七月二十一日執行完畢，有本院被告全國前案紀錄表附卷可
    稽，於五年之內再犯有期徒刑以上之本罪，為累犯，應依法加重其刑。
三、原審因予論罪科刑，固非無見。惟查：前開權利告知單之通知聯，均係員警為證
    明訊問程序確依刑事訴訟法規定而為，並無任何表明文書之意思，是以被告在前
    開資料上偽造「甲○○」之署押，應祇成立偽造署押罪（本院八十八年十二月一
    日八十八年度法律座談會研究意見決議參照），不另構成行使偽造私文書罪。原
    判決認定被告於附表（一）編號四權利告知書上（原判決誤載為逮捕通知書），
    冒用「甲○○」名義偽造署押持以行使，係犯刑法第二百十六條行使同法第二百
    十條之偽造私文書罪，尚有未洽。再被告連續偽造署押部分，為偽造私文書之一
    部，應不另論罪，乃原判決認定被告所犯前開二罪間，互有目的及手段之牽連關
    係，應依法從較重之連續行使偽造私文書罪處斷，亦有違誤。被告上訴意旨，指
    摘原判決量刑過重，固無理由，但查原判決既有上開可議，要屬無可維持，自應
    予撤銷改判。爰審酌被告犯罪之動機、目的、手段、所生損害及犯後態度等一切
    情狀，量處如主文第二項所示之刑。被告行為後，刑法第四十一條之規定，業於
    九十年一月四日修正，同年月十日經總統公布施行，修正後條文為：「犯最重本
    刑為五年以下有期徒刑以下之刑之罪，而受六個月以下有期徒刑或拘役之宣告，
    因身體、教育、職業、家庭之關係或其他正當事由，執行顯有困難者，得以一元
    以上三元以下折算一日，易科罰金。但確因不執行所宣告之刑，難收矯正之效，
    或難以維持法秩序者，不在此限。」，經比較新舊法結果，以新法有利於被告，
    應依刑法第二條第一項前段之規定，適用新法，就被告所處之刑，諭知易科罰金
    之折算標準。
四、如附表所示偽造之「甲○○」名義之簽名共五枚，指印共三十四枚，均應依法宣
    告沒收。
五、被告經合法傳喚無正當理由不到庭，爰不待其陳述逕行判決。
據上論斷，應依刑事訴訟法第三百六十九條第一項前段、第三百六十四條、第二百九
十九條第一項前段、第三百七十一條，刑法第二百十六條、第二百十條、第四十七條
、第二百十九條、第二條第一項前段、第四十一條第一項但書，罰金罰鍰提高標準條
例第一條前段、第二條前段，判決如主文。
本案經檢察官李良忠到庭執行職務。
中      華      民      國    九十一    年     十二     月     十一     日
                              台灣高等法院刑事第六庭
                                  審判長法  官  陳  春  秋
                                        法  官  王  麗  莉
                                        法  官  高  明  哲
右正本證明與原本無異。
如不服本判決應於收受送達後十日內向本院提出上訴書狀，其未敘述上訴之理由者並
得於提起上訴後十日內向本院補提理由書（均須按他造當事人之人數附繕本）。
                                        書記官  李  垂  福
中      華      民      國    九十一    年     十二     月     十二     日
附錄：本案論罪科刑法條全文
刑法第二百十六條
行使第二百十條至第二百十五條之文書者，依偽造、變造文書或登載不實事項或使登
載不實事項之規定處斷。
刑法第二百十條
偽造、變造私文書，足以生損害於公眾或他人者，處五年以下有期徒刑。
附表:
（一）
┌──┬────────────────────────────────┐
│編號│  文  件  名  稱  及  偽  造  之  署  押                        │
├──┼────────────────────────────────┤
│ １ │台北市政府警察局八十八年十一月三日十六時四十分酒後駕車違反刑法第│
│    │一百八十五條之三詢問甲○○筆錄上偽造之「甲○○」名義之簽名壹枚、│
│    │指印拾參枚。                                                    │
├──┼────────────────────────────────┤
│ ２ │同右警察局序號四二五四、案號０四０二號之酒精濃度測試紙上偽造之「│
│    │甲○○」名義之簽名壹枚。                                        │
├──┼────────────────────────────────┤
│ ３ │同右警局八十八年十一月三日四時Ｂ字第０七一四三三五號舉發違反道│
│    │路交通管理事件通知單上「收受通知聯者簽章」欄偽造偽造之「甲○○」│
│    │名義之簽名壹枚。                                                │
├──┼────────────────────────────────┤
│ ４ │同右警察局同右時告知甲○○之權利告知書上偽造之「甲○○」名義之簽│
│    │名壹枚、指印壹枚。                                              │
├──┼────────────────────────────────┤
│ ５ │同右警察局八十八年十一月三日十時三十分甲○○指紋卡片上，偽造之余│
│    │碧盛名義之指印貳拾枚。                                          │
└──┴────────────────────────────────┘
（二）
┌──┬────────────────────────────────┐
│編號│  文  件  名  稱  及  偽  造  之  署  押                        │
├──┼────────────────────────────────┤
│ １ │台灣台北地方法院檢察署八十八年十二月二十七日十六時十五分甲○○訊│
│    │問筆錄上偽造之「甲○○」名義之簽名壹枚。                        │
└──┴────────────────────────────────┘
